【裁判字號】    95,上訴,470
【裁判日期】    950705
【裁判案由】    違反毒品危害防制條例
【裁判全文】
臺灣高等法院臺南分院刑事判決  九十五年度上訴字第四七０號
上訴人
即被告  甲○○
                （另案
上列上訴人因違反毒品危害防制條例案件，不服臺灣臺南地方法
院九十四年度訴字第一一八七號中華民國九十五年三月二十八日
日第一審判決（起訴案號：臺灣臺南地方法院檢察署九十四年度
營毒偵字第三一七號，併辦案號：臺灣高雄地方法院檢察署九十
四年度毒偵字第九六九七號、臺灣臺南地方法院檢察署九十五年
度毒偵字第四五七號），提起上訴，及臺灣臺南地方法院檢察署
移送併案（九十五年度毒偵字第一三四八號），本院判決如下：
    主    文
原判決撤銷。
甲○○連續施用第一級毒品，累犯，處有期徒刑壹年陸月；扣案
之海洛因拾肆小包（毛重肆拾點捌公克），沒收銷燬之，毒品
外包裝，沒收。又連續施用第二級毒品，累犯，處有期徒刑玖月
；扣案之安非他命拾玖小包（毛重伍拾柒點捌公克），沒收銷毀
之；毒品外包裝、玻璃球個，沒收。應執行有期徒刑貳年壹月
；扣案之海洛因拾肆小包（毛重肆拾點捌公克）、安非他命拾
玖小包（毛重伍拾柒點捌公克），沒收銷毀之；毒品外包裝、玻
璃球個，沒收。
    事    實
一、甲○○（原名方錦泉）於民國（下同）八十四年間曾因違反
    肅清煙毒條例案件，經法院判處有期徒刑三年十月確定，於
    八十六年三月二十八日假釋出獄，復因毒品案件，經本院八
    十九年上訴字第六七一號判決有期徒刑一年確定，並經撤銷
    假釋執行殘刑三年一月五日，於九十三年五月八日縮刑期滿
    執行完畢。前復因施用毒品案件，經臺灣臺南地方法院裁定
    送觀察、勒戒後，認無繼續施用毒品之傾向，於八十九年十
    月三日執行完畢，並經臺灣臺南地方法院檢察署檢察官於八
    十九年十月三日以八十九年度毒偵緝字第四七一號不起訴處
    分確定在案。詎未知悔改，於前開觀察、勒戒執行完畢後五
    年以內，復分別基於施用第一級毒品海洛因及第二級毒品安
    非他命之概括犯意，自九十三年八月間起至九十五年五月二
    十一日止，連續在台南縣西港鄉營西村十一鄰後營九三號住
    處、台南縣安定鄉○○村道路旁及台南縣永康市○○○街七
    十二號之一等處所，分別以摻入香菸方式施用第一級毒品海
    洛因多次，及以燒烤吸其煙霧方式施用第二級毒品安非他命
    多次。嗣(一)於九十四年七月三十一日上午八時許，為警在台
    南縣善化鎮○○里○○路二六一巷二弄十一號查獲，並扣得
    電子秤一台、安非他命一小包（毛重○‧四公克）。(二)於同
    年十一月二十七日四時三十分許，在高雄市○○區○○街十
    三號前為警查獲，並扣得海洛因十六小包（毛重十九‧一公
    克）、安非他命十二小包（毛重二十二‧一公克）。(三)於九
    十五年二月六日十六時三十分許，在台南市永康市○○○街
    七十二之一號查獲，扣得海洛因六小包（毛重一‧九公克）
    、安非他命三小包（毛重三十三‧七公克）、施用安非他命
    玻璃球一個。(四)於九十五年五月二十一日下午十四時許，在
    台南縣安定鄉安定村領寄二十七號前，在其所駛之Ｊ四－九
    六二三號小客車內扣得海洛因十二包（毛重十九‧八公克）
    ，安非他命三包（毛重一‧六公克）、玻璃球二個、電子秤
    一台、分裝袋二十五個、葡萄糖二包、削尖吸管二個、新台
    幣十三萬二千九百元、黃色小皮包一個、黑色皮包一個、行
    動電話四支等物。
二、案經台南縣警察局學甲分局報請臺灣臺南地方法院檢察署檢
    察官偵查起訴，及台南市警察局第二分局、台南縣警察局善
    化分局分別報請臺灣臺南地方法院檢察署檢察官移送併辦；
    高雄市政府警察局苓雅分局報請臺灣高雄地方法院檢察署檢
    察官移送併辦。
    理    由
一、上揭犯罪事實，迭據上訴人即被告甲○○於警詢、原審及本
    院審理時自白不諱，並有如事實欄所載之物扣案可資佐證，
    且第一次查獲及第三次查獲採集之被告尿液送檢驗結果，有
    嗎啡及安非他命反應，有長榮大學確認報告二份可憑（見偵
    查卷第二十九頁、一審卷第一０一頁），第二次查獲採集之
    被告尿液送檢驗結果，有嗎啡反應，有高雄市凱旋醫院濫用
    藥物尿液檢驗告可參（見一審卷第八十八頁），第一次查獲
    之一小包（毛重○‧四公克）含安非他命成分，有台南縣警
    察局善化分局查獲涉嫌毒品危害防制條例毒品初步檢驗報告
    單可稽（見警卷第三十五頁），第二次被查獲之十六包含海
    洛因成分，十二包含安非他命成分，有高雄市警察局苓雅分
    局查獲涉嫌毒品危害防制條例毒品初步檢驗報告單可按（見
    併案苓雅分局警卷第十八頁），第三次查獲之六包含海洛因
    成分，有法務部調查局鑑定通知書可憑（見本院卷第三十九
    頁），三包含安非他命成分，有內政部警政署刑事警察局鑑
    定書可稽（見本院卷第四十五頁），第四次被查獲之十二包
    含海洛因成分，三包含安非他命成分，有台南縣警察局善化
    分局查獲涉嫌毒品危害防制條例毒品初步檢驗報告單可考（
    見併案一三四八號偵查卷第一０二至一一六頁），被告自白
    核與事實相符，事證明確。按觀察、勒戒完畢釋放後，五年
    內再犯第十條之罪者，檢察官應依法追訴，為毒品危害防制
    條例第二十三條第二項明文規定。被告前因施用毒品案件，
    於送觀察勒戒後，認無繼續施用毒品之傾向，於八十九年十
    月三日執行完畢，並經臺灣臺南地方法院檢察署檢察官於八
    十九年十月三日以八十九年度毒偵緝字第四七一號不起訴處
    分確定在案，有臺灣高等法院被告全國前案紀錄表及不起訴
    處分書各一份在卷可參，五年內再犯本件施用第一級及第二
    級毒品，自應依法論科。
二、查海洛因及安非他命係分別屬毒品危害防制條例第二條第二
    項第一款所列之第一級毒品及同條項第二款所列之第二級毒
    品。核被告施用海洛因及安非他命所為，係犯毒品危害防制
    條例第十條第一項施用第一級毒品罪及同條第二項施用第二
    級毒品罪。臺灣臺南地方法院檢察署檢察官移送併辦之事實
    （九十五年度毒偵字第四五七號、九十五年度毒偵字第一三
    四八號），及臺灣高雄地方法院檢察署檢察官移送併辦之事
    實（九十四年毒偵字第九六九七號）與上揭起訴之事實，有
    連續犯之裁判上一罪關係，應併予審理。其施用毒品前後持
    有第一級、第二級毒品之低度行為，已為施用之高度行為所
    吸收，不另論罪。又九十五年七月一日生效施行之刑法雖已
    刪除刑法第五十六條連續犯規定，於修正生效前合於連續犯
    規定之犯罪，在修正公布施行後，均依數罪併罰之規定處理
    ，惟因於被告不利，依修正刑法第二條第一項前段規定，仍
    應適用有利於被告之行為時法律，依連續犯規定處理。是前
    後多次施用第一級、第二級毒品犯行，時間緊接，犯罪構成
    要件相同，均顯係基於概括之犯意為之，為連續犯，分別依
    法論以連續施用第一級毒品、施用第二級毒品一罪，並均加
    重其刑。所犯上開二罪，犯意各別，行為互殊，應併合處罰
    。被告曾因犯毒品案件，經本院八十九年上訴字第六七一號
    判決有期徒刑一年確定，並經撤銷假釋執行殘刑三年一月五
    日，於九十三年五月八日縮刑期滿執行完畢，有卷附臺灣高
    等法院被告全國前案紀錄表可參，於五年以內故意再犯本件
    有期徒刑以上之罪，為累犯，依修正前刑法第四十七條第一
    項規定，於被告並無不利，依該項規定依法遞加重其刑。原
    審予被告論罪科刑，固非無見。惟原判決未及審酌臺灣臺南
    地方法院檢察署移送併案部分（九十五年度毒偵字第一三四
    八號），洵有違誤。又未及比較修正刑法之適用，亦有不當
    。被告上訴意旨，指摘原判決量刑過重，雖無足取。但原判
    決既有上述可議，自屬無法維持，應由本院撤銷改判之。爰
    審酌被告犯罪之動機、目的、手段、品行、施用之期間、數
    量，及犯罪後態度等一切情狀，另依刑事訴訟法第三百七十
    條但書規定被告上訴者，因原審判決適用法則不當而撤銷，
    得諭知較重於原審判決之刑之規定，量處施用第一級毒品罪
    有期徒刑一年六月，施用第二級毒品罪有期徒刑九月，又關
    於宣告多數有期徒刑之數罪併罰所定執行刑修正刑法第五十
    一條第五款規定不得逾三十年與修正前同款規定之不得逾二
    十年相較於被告不利，依修正刑法第二條第一項規定仍依修
    正前之規定，而併定應執行刑為有期徒刑二年一月，以資懲
    儆。又扣案第一級毒品海洛因三十四小包（毛重四十．八公
    克）、安非他命十九包（毛重五十七‧八公克），依毒品危
    害防制條例第十八條第一項前段宣告沒收銷燬之；又上開毒
    品外包裝、施用安非他命玻璃球三個，係被告所有供犯罪所
    用之物，依刑法第三十八條第一項第二款規定宣告沒收。另
    第一次查獲之電子秤一台非供施用毒品所用，且非違禁物，
    乃不宣告沒收。至第四次查獲之電子秤一台、分裝袋二十五
    個、葡萄糖二包、削尖吸管二個、新台幣十三萬二千九百元
    、黃色小皮包一個、黑色皮包一個、行動電話四支等物，無
    法證明為被告供施用毒品所用，且為檢察官陳明另案處理，
    亦不予宣告沒收。
據上論斷，應依刑事訴訟法第三百六十九條第一項前段、第三百
六十四條、第二百九十九條第一項前段，毒品危害防制條例第十
條第一項、第二項、第十八條第一項前段，修正刑法第二條第一
項、刑法第十一條前段、第五十六條、第四十七條、第五十一條
第五款、第三十八條第一項第二款，判決如主文。
本案經檢察官江守權到庭執行職務。
中    華    民    國    95    年    7     月    5    日
            刑事第一庭審判長法官  黃  崑  宗
                            法官  王  明  宏
                            法官  蔡  長  林
以上正本證明與原本無異。
施用第一級毒品罪部分，如不服本判決，應於收受本判決後十日
內向本院提出上訴書狀。其未敘述上訴理由者並得於提起上訴後
十日內向本院補提理由書狀（均須按他造當事人之人數附繕本）
「切勿逕送上級法院」。
施用第二級毒品罪部分，不得上訴。
                          書記官  李  培  薇
中    華    民    國    95    年    7     月    6    日
附錄本案論罪科刑法條全文：
毒品危害防制條例第十條：
  施用第一級毒品者，處六月以上五年以下有期徒刑。
  施用第二級毒品者，處三年以下有期徒刑。


司法院資訊處製作；財團法人民間司法改革基金會備份。
